臺灣桃園地方法院刑事判決　　　　　　　94年度交訴字第76號
公　訴　人　台灣桃園地方法院檢察署檢察官
被　　　告　甲○○
　　　　　　　　　　（現於臺灣新竹監獄另案執行中）
上列被告因肇事遺棄案件，經檢察官提起公訴（九十四年度偵字
第四九九一號），被告於本院準備程序中，就被訴事實為有罪之
陳述，經本院告知簡式審判程序意旨，並聽取公訴人及被告之意
見後，本院合議庭裁定由受命法官獨任依簡式審判程序審理，並
判決如下：
    主  文
甲○○駕駛動力交通工具肇事，致人傷而逃逸，累犯，處有期徒
刑壹年。
    事  實
一、甲○○前於民國八十九年間，因施用毒品案件，經本院中壢
    簡易庭以八十九年度壢簡字第一四八號判決處有期徒刑六月
    ，又於九十年間再度因施用毒品案件，經本院以八十九年易
    字第二六三八號判決處有期徒刑八月確定後，入監接續執行
    ，九十一年八月十三日縮刑期滿執行完畢翌日出監。詎仍不
    知悔改，於九十三年二月十五日晚間，駕駛車牌號碼二００
    ０－ＦＲ號自用小客車，沿桃園縣楊梅鎮○○路往三民路方
    向行駛，嗣於同日二十時四十分許，行經桃園縣楊梅鎮○○
    路與三民路之有紅綠燈行車管誌號誌交岔路口時，本應注意
    車輛行駛至交岔路口時，應遵守燈光號誌之指示，車輛面對
    紅燈時禁止通行，不得超越停止線或進入路口，且依當時情
    形為天候陰，時值夜間但有照明、路面狀況係乾燥、無缺陷
    、無障礙物且視距良好，並無不能注意之情形，竟疏於注意
    當時其行向號誌為紅燈，猶貿然繼續前駛而闖越紅燈驅車駛
    入交岔路口，致其所駕駛之自小客車左前車頭撞擊乙○○所
    騎乘之車牌號碼ＨＲＦ─八五九號重型機車右側車身，致乙
    ○○人車倒地而受有左側第一腳趾近端趾骨骨折、右手第五
    指挫傷、雙側膝及右肩部挫擦傷等傷害（甲○○所涉過失傷
    害部分未據提起告訴及起訴）。甲○○肇事後短暫停留，明
    知乙○○受有傷害，惟因車內藏有毒品，恐為警查獲，竟未
    下車查看，反駕車加速逃離現場。適乙○○之弟黃信航尾隨
    目擊車禍經過，並記下肇事車輛之車牌號碼後立即報警，警
    方始循線查悉上情。
二、案經乙○○告訴及桃園縣政府警察局楊梅分局報告臺灣桃園
    地方法院檢察署檢察官偵查起訴。
    理  由
一、程序部分：本件被告甲○○所犯係死刑、無期徒刑或最輕本
    刑為三年以上有期徒刑以外之罪，亦非台灣高等法院管轄第
    一審之案件，其於準備程序中就被訴事實為有罪之陳述，經
    本院告知簡式審判程序之旨，並聽取當事人意見後，經本院
    合議庭依刑事訴訟法第二百七十三條之一第一項規定裁定由
    受命法官獨任進行簡式審判程序，合先敘明。
二、上揭犯罪事實，業據被告甲○○於本院審理時坦白承認，核
    與被害人乙○○及證人黃信航於警詢、偵查中證述之情節相
    符，且有道路交通事故現場圖、道路交通事故調查報告表各
    一份、現場照片八張等在卷可稽，又被害人乙○○確受有前
    開傷害，亦有天晟醫院所開立之診斷證明書一紙在卷足憑，
    堪信被告前開任意性自白核與事實相符。另按刑法第一百八
    十五條之四之肇事逃逸罪，以駕駛動力交通工具肇事，有致
    人死傷而逃逸之事實，為其構成要件，不以行為人明知被害
    人有死傷情形為必要，亦不以被害人為無自救能力人為必要
    （最高法院九十一年台上字第一三七號、九十年台上字第六
    七八六號判決意旨參照），至肇事者是否有遺棄之故意，其
    離去之原因為何，則非所問（最高法院九十年台上字第二一
    九一號判決意旨參照），是刑法第一百八十五條之四之立法
    意旨，係為維護交通安全，加強救護，減少被害人之死傷，
    促使駕駛人於肇事後，能對被害人即時救護，概以道路交通
    事故之發生，常非於己之鄰親家里，時有告救不能情事，乃
    科以肇事者須採取救護或其他必要措施，以防因就醫延誤致
    生無謂傷亡，此亦為道路交通管理處罰第六十二條第一項所
    明定汽車駕駛人之法定義務，且刑法第一百八十五條之四具
    有遺棄罪之性質，乃參照刑法第二百九十四條第一項之刑度
    增設，第一百八十五條之四之救護義務不以汽車駕駛人因故
    意或過失肇事致人傷亡為必要，只要其為該交通事故之現場
    當事人，則對事故現場之傷亡人員皆有救護之義務，此即為
    本條與第二百九十四條第一項之區別所在。因此，本條所欲
    規範者乃當事人致交通事故發生（不論其有無故意或過失）
    致人受傷於不顧而逃逸行為，即成立本罪。經查，本件車禍
    發生之撞擊點乃被告駕駛之自用小客車左前側及被害人乙○
    ○機車右車身，且被告於撞擊被害人後，即知撞擊到被害人
    乙○○所騎乘之機車，並曾短暫停車逗留等情，均為被告所
    自承，足見被告就其駕駛之自用小客車撞擊被害人乙○○騎
    乘之機車而肇事乙節，應已知悉，然被告明知發生車禍，當
    可得確定會有人員受傷乃至死亡，而被害人乙○○當時即因
    遭被告所撞擊而人車倒地，致受有左側第一腳趾近端趾骨骨
    折、右手第五指挫傷、雙側膝及右肩部挫擦傷等外傷，已如
    前述，無論車禍責任歸屬如何，被告即應依前開規定報請警
    方處理，並停留現場等候調查，惟竟逕行離去，且未將其姓
    名、車號、聯絡方式住址留予任何人，顯然違反前開規定，
    自難辭肇事後駕車逃逸刑責。是以被告於自己過失肇事後，
    明知撞傷被害人，竟未協助救護送醫、報警或留下聯絡方式
    ，雖被告曾短暫停留，但並未積極施予救助，僅在旁觀望後
    即逕行離去，伊肇事逃逸之心態及客觀犯行至為明確。綜上
    事證，被告所犯前開肇事逃逸之犯行，已經證明，應依法論
    科。
三、核被告甲○○所為，係犯刑法第一百八十五條之四之駕車肇
    事逃逸罪。而被告前因違反毒品危害防制條例案件，經本院
    分別判處有期徒刑六月、八月確定，入監接續執行至九十一
    年八月十三日縮刑期滿執行完畢翌日出監等情，有臺灣高等
    法院被告全國前案紀錄表一份在卷足憑，被告於前開有期徒
    刑執行完畢後五年內，再犯本件有期徒刑以上之罪，為累犯
    ，應依刑法第四十七條規定，加重其刑。爰審酌被告之素行
    ，未注意交岔路口燈光號誌之指示，而闖越紅燈撞擊循正常
    車道、車速前行之被害人乙○○，於肇事後不思下車救助被
    害人並報警處理，反加速離去，其動機、目的無非心存僥倖
    卸責，對交通安全所生危害非輕，雖曾與被害人乙○○達成
    民事上和解，卻未依約履行和解條件，另審酌其犯後坦承犯
    行，態度尚佳等一切情狀，酌情量處如主文所示之刑，以示
    懲戒。
四、據上論斷，應依刑事訴訟法第二百七十三條之一第一項、第
    二百九十九條第一項前段，刑法第一百八十五條之四、第四
    十七條，判決如主文。
本案經檢察官趙燕利到庭執行職務。
中　　華　　民　　國　　94　　年　　10　　月　　31　　日
                      台彎桃園地方法院刑事第十一庭
                          法　官　何俏美
以上正本證明與原本無異。
如不服本判決，應於送達後10日內，向本院提出上訴狀。
                          書記官  陳淑瓊
中　　華　　民　　國　　94　　年　　10　　月　　31　　日
附錄論罪科刑法條
中華民國刑法第185條之4
駕駛動力交通工具肇事，致人死傷而逃逸者，處六月以上五年以
下有期徒刑。
